臺灣臺南地方法院刑事判決
111年度金訴字第332號
公  訴  人  臺灣臺南地方檢察署檢察官
被      告  陳怡嘉



選任辯護人  邱文男律師
上列被告因洗錢防制法等案件，經檢察官提起公訴（111年度偵
字第2024號、111年度偵字第3403號、111年度偵字第3413號、11
1年度偵字第6134號）及移送併辦(111年度偵字第21868號)，本
院判決如下：
    主  文
戊○○幫助犯洗錢防制法第十四條第一項之一般洗錢罪，處有期徒
刑貳月，併科罰金新臺幣壹萬元，罰金如易服勞役，以新臺幣壹
仟元折算壹日。
    事  實
一、戊○○依其智識程度、社會及生活經驗，可預見將帳戶存簿、
    金融卡（含密碼）及身分證明提供他人使用，恐遭不法者充
    作詐騙他人之手段，帳戶資料更可做為指定被害人匯入款項
    之人頭帳戶，供為收受及提領特定犯罪所得之用，並可使他
    人提領後即產生遮斷資金流動軌跡，以掩飾或隱匿特定犯罪
    所得之去向、所在之效果而洗錢，竟仍同時基於幫助他人詐
    欺取財及幫助洗錢之不確定故意，於民國110年9月27日，以
    3個金融帳戶每10天可收取新臺幣（下同）3萬2千元租金之
    代價，先前往臺南市○○區○○○街00號統一便利超商康平門市
    ，將附表之戊○○、其母親蔡素眞及其子呂○澤(未滿12歲之人
    )名義之金融帳戶存摺及金融卡(含密碼)，寄送予真實年籍
    不詳、LINE暱稱「嚴美茵」之詐欺集團成員，再接續於同年
    月30日，透過LINE通訊軟體，將其身分證件照及手持證件個
    人照，傳送給LINE暱稱「李雪箐」之人，以此方式提供身分
    證明及金融帳戶資料予真實姓名、年籍不詳之詐騙集團人士
    使用，容任該犯罪人士得以持以犯罪。
二、嗣該詐騙集團成員取得上開資料後，意圖為自己不法之所有
    ，共同基於詐欺取財、洗錢之犯意聯絡，先後於附表所示時
    間，以附表所示方式詐騙己○○、庚○○、辛○○、壬○、丁○○、
    甲○○，致其等6人均陷於錯誤，而將如附表所示之款項，匯
    入如附表所示之帳戶，該被害款項匯入後，均遭該詐騙集團
    成員以提款卡提領不知去向，而掩飾、隱匿該特定犯罪所得
    之去向及所在。又該詐欺集團因握有戊○○之身分證件照及手
    持證件個人照，於111年5月17日9時許，見乙○○聯繫求職，
    即使用LINE、暱稱「戊○○」之人向乙○○騙稱：為娛樂城公司
    ，要來上班須提供金融卡，即可獲得獎金云云，並傳送戊○○
    之身分證件照及手持證件個人照予乙○○，使乙○○陷於錯誤，
    於同年月18日17時許，在桃園市○○區○○路0段000號統一超商
    高民門市，將其中華郵政股份有限公司帳號00000000000000
    號帳戶之金融卡與密碼，以店到店方式，寄送與「戊○○」之
    人收受。嗣帳戶遭凍結，乙○○始知受騙後報警處理，而循線
    查悉上情。
三、案經庚○○、辛○○、壬○、丁○○、甲○○、乙○○分別訴由臺南市
    政府警察局第四分局、臺中市政府警察局烏日分局、臺北市
    政府警察局萬華分局及臺南市政府警察局第六分局、桃園市
    政府警察局中壢分局報告並移轉管轄後由臺灣臺南地方檢察
    署檢察官偵查起訴及移送併辦。
    理  由
一、查本判決所引用被告以外之人於審判外之陳述，均經檢察官
    、被告於本院審理中表示同意作為本案之證據，辯護人復未
    對上開傳聞證據證據能力聲明異議，審酌該言詞及書面陳述
    作成時之情況，核無違法取證或其他瑕疵，認以之作為證據
    為適當，依刑事訴訟法第159條之5第1項規定，認均有證據
    能力。
二、訊據被告對上開犯罪事實於本院審理時坦承不諱（本院卷第
    285頁），並有下列證據可資佐證：　
㈠、下列如附表所示之金融帳戶，分別為被告及其母親蔡素眞、
    其子呂○澤為帳戶所用及名義人，並由被告持有上開帳戶存
    摺及金融卡(含密碼)，被告於110年9月27日寄出上開3份帳
    戶資料，接續於同年月9月30日於LINE上提供其身份證件照
    片及手持證件照片予LINE名稱「李雪箐」之人，於寄出及提
     供資料後，為不詳真實姓名之詐騙集團成員取得並由詐騙
    集團在附表所示之時間，以附表所示之方式對己○○、庚○○、
    辛○○、壬○、丁○○、甲○○行騙，並各自於附表所示之時間匯
    款至被告、蔡素眞及呂○澤上開帳戶內後遭提領；而被告所
    提供之身分證件照片，亦經詐騙集團成員以事實欄二所載之
    方式用以詐騙乙○○帳戶資料等情，業據被告供承明確，核與
    證人蔡素眞、證人庚○○、辛○○、壬○、丁○○、甲○○、乙○○、
    己○○於警詢中證述相符(警一卷第9至12、43至45、警二卷第
    17至18、49至52、95至98、警三卷第3至5、偵二卷第53至55
    、併案警卷第13至17頁）；復有被告提出與詐騙集團LINE對
    話紀錄、國泰世華商業銀行存匯作業管理部110年11月16日
    國世存匯作業字第1100187514號函暨蔡素眞帳戶基本資料及
    交易明細表、己○○銀行轉帳交易紀錄、辛○○網路銀行交易明
    細截圖、其與詐騙集團通話紀錄截圖、壬○台北富邦銀行自
    動櫃員機交易明細表、壬○提供與「江昀融」line對話照片
    截圖、戊○○(帳號:00000000000000)中華郵政股份有限公司
    客戶歷史交易清單、呂○澤(帳號:00000000000000)中華郵政
    股份有限公司客戶歷史交易清單、甲○○聯邦銀行存摺存款明
    細表、聯邦銀行匯款申請書、庚○○郵政匯票申請書、郵局存
    摺存款明細表、戊○○身份證照片正反面、LINE頭貼截圖（警
    一卷第15至21、23至35、47頁、警二卷第22、55、68、109
    、113頁、警三卷第9、10頁、偵二卷第61、65頁、併辦警卷
    第21頁），堪信被告所提供上開身分證件資料及銀行帳戶資
    料均已遭詐欺集團成員做為詐欺取財之手段及提領贓款之工
    具使用。
㈡、金融機構帳戶事關存戶個人財產權益之保障，屬個人理財工
    具，若與存戶存摺、金融卡及密碼結合，其專屬性及私密性
    更高，除非本人或與本人具有密切親誼關係者，難認有何正
    當理由可自由流通使用他人之存摺、金融卡，是稍具通常社
    會歷練之一般人自應妥為保管該等物品，縱有特殊情況，致
    須將該等物品交付與己不具密切親誼之人時，亦必深入瞭解
    其用途及該人之信用，以防遭他人不當或違法使用。又一般
    民眾皆可依金融機構之規定，自由申請開設金融帳戶，並無
    任何特殊限制，亦得同時在不同金融機構申請多數帳戶使用
    ，而金融卡僅供存、提款或匯款等使用，並無供為借款或徵
    信目的之用。再存摺、金融卡及密碼等有關個人財產及身分
    之物品，如落於不明人士手中，易遭利用作為財產犯罪之人
    頭帳戶，供為詐欺人士收取款項之用，而現時社會上利用中
    獎誘惑、網路購物或拍賣、佯稱個資或信用遭人盜用、投資
    等各式手段，以遂行詐欺取財目的之事，時有所聞，詐欺不
    法份子為掩飾其不法行徑，避免查緝，經常利用他人金融機
    構帳戶以獲取犯罪所得之案件，亦層出不窮，此等訊息屢經
    報章雜誌、新聞媒體及政府宣導再三披露，故避免金融機構
    帳戶為不明人士利用，已為一般生活認知所應有之通常認識
    至明。
㈢、被告在交付本案帳戶之前已年滿41歲，且之前為市場魚販及
    有其他工作經驗，對於金錢收支及金融帳戶可做為款項往來
    存取之工具實應有認識，亦應了解並具有「一般人均不會隨
    意將金融帳戶交付予關係不深或不認識之陌生人」之生活常
    識，此觀被告在寄出帳戶前係掌管其至親母親、兒子帳戶及
    其在本院審理時供稱：我想說帳戶是比較隱私、保密的事情
    等語即明（本院卷第80頁）；又依被告在LINE中提供自己另
    一個金融帳戶資料做為款項匯入使用之際，曾告知對方「不
    能外流」（警一卷第33頁），足徵被告確實知道上開金融帳
    戶資料是個人重要資料，外流可能會遭人隨意利用而無法管
    控，實應可預見將金融機構帳戶交付不明之他人使用，易遭
    詐欺不法份子作為詐取財物，及掩飾該詐欺犯罪所得的去向
    、所在之犯罪工具。然被告在警詢中供稱其係透過臉書社團
    進而加詐騙集團成員之LINE，並於聯繫後交付身分及帳戶資
    料（併案警卷第4至5頁），顯見其與對方並不認識，完全不
    熟悉，竟隨意將重要、可供匯款金流往來使用之帳戶資料提
    供給對方。又被告於本院審理時供稱：「我一開始找工作的
    對話，第一個小姐要我刪掉，她就說交接給另一個小姐」等
    語（本院卷第82頁），倘要求提供帳戶資料之對方屬合法公
    司並具徵人真意，何需要求被告將對話刪除，僅留下之後聯
    繫之對話，被告前揭所述已顯屬異常。被告並非無社會經驗
    之人，面對此異常，未求自保而保留對話紀錄，竟依指示將
    紀錄刪除，可見認被告應有預見可疑，猶隨對方指示行動。
㈣、被告在本院審理時供稱：「當打電話他沒有接，當天是星期
    六，我還衝去郵局查看帳戶有無問題」等語（本院卷第81頁
    ）。觀諸被告提出與詐騙集團成員間之LINE對話紀錄，被告
    在110年9月29日、9月30日和其接洽之「張郁敏」已無端和
    被告斷絕聯繫，被告於10月1日下午5點50分始因約定款項未
    匯入，才開始質疑對方並持續打電話（本院卷第267頁）。
    然其所提供之呂○澤帳戶及蔡素眞帳戶在9月29日、30日即因
    被害人匯款而遭警示或顯示有異常交易（警一卷第19頁、警
    二卷第113頁），被告當時若有注意帳戶內交易異常狀況，
    應會立即掛失止付或報警，但被告直至10月1日猶詢問詐騙
    集團款項匯入事項，因未獲款項後始有所反應，可徵被告在
    交出帳戶後，全然不在意收到帳戶之陌生人如何使用帳戶。
    以被告之LINE對話紀錄內容顯示，被告一直不斷詢問薪水、
    款項何時匯入，對於他人使用帳戶之目的、方式及何時歸還
    帳戶等確保帳戶不會遭不法或濫用等事項，隻字未提，如此
    可徵其對他人如何使用帳戶、甚至會用以不法等節，全然不
    在乎，難認無容任他人不法使用其資料之不確定故意。
㈤、被告在110年6月26日因在網路上臉書社團之「八大、求職、
    找工作、酒店」社團上，見到投資文章，其加入該社團所提
    供之LINE帳號後，再接續由某詐欺集團成員，以暱稱「方振
    」、「忠信客服」、「陳嘉華」透過LINE向戊○○佯稱：註冊
    投資網站，儲值並由「陳嘉華」代為操盤，即可獲利等語，
    致戊○○陷於錯誤，因而依詐欺集團成員指示，於7月22日、2
    4日將金錢以網路銀行轉帳30000、24000、40000元至人頭帳
    戶內等情，有其提出臺灣基隆檢察署檢察官、臺灣桃園檢察
    署檢察官不起訴處分書、起訴書在卷可佐（本院卷第225至2
    43頁）。可徵被告在同年6月間已因上開方式遭詐騙集團詐
    騙款項，其應可預見及認識在網路上所張貼「求職」之廣告
    ，極可能係詐騙集團所使用以詐騙他人之誘引方式，且被告
    在該案偵查過程中應可知悉其匯入之款項會係詐騙集團使用
    之人頭帳戶，其前已遭詐騙，竟又在相類似之臉書社團加入
    他人的LINE，並隨意將金融帳戶資料交出，期間對帳戶不聞
    不問，致犯罪集團成員可以使用帳戶，其對該帳戶實際上被
    利用為詐欺取財及洗錢使用之發生，確不違背其本意。
㈥、被告在警詢中供稱：「我在網路上求職找工作，對方說要租
    借本子當作娛樂城的收款帳戶，所以我於110年9月27日將郵
    局及我小孩的郵局本子拍給對方並寄出去，並將身分證也一
    起拍給對方，因為對方說要核對是不是我本人的本子」等語
    （併案警卷第5頁），堪信被告了解詐騙集團之手段係除金
    融帳戶外，也會一併要求身分證件，上開資料一同足以做為
    詐騙他人之工具，各資料提供目的相關，難以分割，故被告
    基於同一目的，一併提供上開身分暨金融帳戶資料，俱屬幫
    助他人犯罪之幫助行為。至被告雖提出LINE對話紀錄及離婚
    協議書佐證其當時經濟能力困窘，迫於求職所需始交付身分
    及金融帳戶資料。然依上開卷內證據，已可認定被告在交出
    上開資料時，已有幫助他人犯罪之不確定故意，此有其在本
    院審理時明白供稱：「我在交出去時我就知道我犯錯了」等
    語可證（本院卷第298頁）。縱其交出之原因動機確實係迫
    於經濟壓力所致，然此屬動機之量刑考量因素，無法使本院
    形成其主觀上係單純受騙而交付重要資料之心證。
三、論罪科刑
㈠、刑法上所稱之幫助犯，係指以幫助之意思，對於正犯資以助
    力，而未參與實施犯罪之行為者而言。又行為人對於構成犯
    罪之事實，明知並有意使其發生者，為直接故意（確定故意
    ），行為人對於構成犯罪之事實，預見其發生而其發生並不
    違背其本意者，為間接故意（不確定故意）。本件並無證據
    足認被告參與詐騙集團詐欺附表被告及提領贓款的犯罪構成
    要件行為，亦無證據證明被告有以自己參與犯罪之意思，參
    與上開犯罪構成要件以外之行為，而不得遽論以詐欺取財及
    一般洗錢罪之共同正犯，或認其有幫助之直接故意，應論以
    具不確定故意之幫助犯。是核被告所為，係犯刑法第30條第
    1項、第339條第1項、洗錢防制法第14條第1項之幫助詐欺取
    財罪、幫助一般洗錢罪。
㈡、被告基於同一目的，接續提供金融帳戶資料及提供身分證資
    料的一個行為，同時幫助詐騙集團向附表所示被害人等及告
    訴人乙○○進行詐欺取財及洗錢行為，係以一行為同時對數告
    訴人犯罪之想像競合犯，依刑法第55條前段規定，應僅論以
    1個情節較重的幫助詐欺取財罪及幫助一般洗錢罪。又其以
    一個行為，同時幫助詐騙集團成員從事詐欺取財、一般洗錢
    犯行，為想像競合犯，應從一重論以幫助一般洗錢罪。
㈢、被告以幫助之意思，參與詐欺取財及一般洗錢構成要件以外
    之行為，為幫助犯，爰依刑法第30條第2 項規定，按正犯之
    刑減輕之。因被告於審判中自白洗錢犯罪，依洗錢防制法第
    16條第2項規定，依法減輕其刑並予以遞減。
㈣、爰審酌被告任意提供金融帳戶及身分證明資料幫助他人詐欺
    取財、洗錢，助長他人犯罪，且使犯罪所得不法利益之流動
    過程趨於複雜化，掩飾帳戶之實際使用者，增加政府查緝困
    難，造成附表所示被害人及告訴人乙○○之財產損失，實有不
    當，然念被告素行尚可，有臺灣高等法院被告前案紀錄表可
    查，本案係一時經濟上壓力而迫於無奈所致，另斟酌本案被
    告係基於不確定故意所為、幫助犯之情節、被害人等所受損
    害、雖因被害人多數未到而無法與被害人等達成調解，然其
    除坦承犯行外，確有賠償被害人等之意願及誠意，此有本院
    調解案件進行單可佐（本院卷第345頁），犯後態度良好；
    再參以被告所供陳的教育程度、尚要扶養2名小孩的生活狀
    況、職業等一切情狀，量處如主文所示之刑，並就罰金部分
    諭知如易服勞役之折算標準。另本案經處得易服社會勞動服
    務及易服勞役之刑度，依被告生活狀況，尚無暫不執行事由
    ，且其尚未與被害人等達成和解，本院認尚不宜宣告緩刑，
    併此敘明。
據上論斷，應依刑事訴訟法第299 條第1 項前段，判決如主文。
本案經檢察官黃莉琄提起公訴、檢察官黃淑妤移送併辦，檢察官
黃信勇、丙○○到庭執行職務。
中　　華　　民　　國　　111 　年　　11　　月　　15　　日
　　　　　　　　　刑事第一庭    審判長法　官　劉怡孜
　　　　　　　　　                    法  官  陳淑勤
　　　　　　　　　                    法  官  潘明彥
以上正本證明與原本無異。
如不服本判決應於收受本判決後20日內向本院提出上訴書狀，並
應敘述具體理由。其未敘述上訴理由者，應於上訴期間屆滿後20
日內向本院補提理由書狀（均須按他造當事人之人數附繕本）「
切勿逕送上級法院」。 
    　　　　　　　　　　　　　　　　　書記官  葉東平　　
中　　華　　民　　國　　111 　年　　11　　月　　15　　日
附錄論罪法條：
中華民國刑法第30條
（幫助犯及其處罰）
幫助他人實行犯罪行為者，為幫助犯。雖他人不知幫助之情者，
亦同。
幫助犯之處罰，得按正犯之刑減輕之。
中華民國刑法第339條
（普通詐欺罪）
意圖為自己或第三人不法之所有，以詐術使人將本人或第三人之
物交付者，處5年以下有期徒刑、拘役或科或併科50萬元以下罰
金。
以前項方法得財產上不法之利益或使第三人得之者，亦同。
前二項之未遂犯罰之。
洗錢防制法第14條
有第二條各款所列洗錢行為者，處7年以下有期徒刑，併科新臺
幣5百萬元以下罰金。
前項之未遂犯罰之。
前二項情形，不得科以超過其特定犯罪所定最重本刑之刑。

附表
編號 告訴/被害人 詐騙時間及方式    匯款時間 匯款金額（新臺幣） 匯(存)入帳戶  相關文件  備註 1 己○○  （被害人） 詐欺集團成員於110年9月29日，假冒「酷樂網」及金融機構之客服人員致電己○○，佯稱：因系統錯誤，致重複下單，如欲取消，須依指示操作轉帳頁面等語，致己○○陷於錯誤，依指示操作網路銀行而匯款。    110年9月29日17時7分      29,438元  蔡素眞之國泰世華商業銀行股份有限公司 000000000000號帳戶        翻拍網路銀行台幣存款帳戶總覽交易明細頁面1份        111年度偵字第2024號 2 庚○○ 詐欺集團成員於110年9月28日，冒稱為庚○○之姪子，透過通訊軟體LINE聯繫庚○○，並佯稱：欲借款償還債務等語，致庚○○陷於錯誤，而依指示匯款。  110年9月29日12時7分 80,000元 呂○澤之中華郵政股份有限公司00000000000000號帳戶（下稱郵局呂○澤帳戶） 郵政匯票申請書1份   111年度偵字第3403號 3 辛○○ 詐欺集團成員於110年9月29日，假冒「CACO」商店及金融機構之客服人員，致電辛○○，佯稱：因操作錯誤致重複下單，如欲取消，須依指示操作轉帳網頁等語，致辛○○陷於錯誤，依指示網路銀行而匯款。          110年9月29日23時57分    49,987元 戊○○之中華郵政股份有限公司00000000000000號帳戶（下稱郵局戊○○帳戶）          -- 111年度偵字第3413號    110年9月29日23時59分 99,893元    4 壬○ 詐欺集團成員於110年9月19日，透過通訊軟體結識壬○，並佯稱：可以協助貸款，但須先依指示繳納費用等語，致壬○陷於錯誤，依指示匯款。    110年9月29日11時36分 10,000元 郵局呂○澤帳戶 台北富邦銀行自動櫃員機交易明細表1份      111年度偵字第3413號 5 丁○○ 詐欺集團成員於110年9月29日17時許，假冒網路商店之客服人員，致電丁○○，佯稱：因員工操作錯誤，致下單金額錯誤，須依指示更正等語，致丁○○陷於錯誤，依指示ATM而匯款。    110年9月29日17時8分 29,985元  郵局呂○澤帳戶 -- 111年度偵字第3413號 6 甲○○ 詐欺集團成員於110年9月中，冒稱圍甲○○之友人「鄺家安」，致電甲○○，並要求甲○○將其設為LINE好友，再於110年9月底，向甲○○佯稱：欲借款周轉等語，致甲○○陷於錯誤，而依指示匯款。 110年9月29日13時25分 100,000元 郵局戊○○帳戶 聯邦銀行匯款申請書1份    111年度偵字第6134號